【裁判字號】    99,上訴,1354
【裁判日期】    990420
【裁判案由】    搶奪
【裁判全文】
臺灣高等法院刑事判決                99年度上訴字第1354號
上  訴  人
即  被  告  丁○○
上列上訴人因搶奪案件，不服臺灣板橋地方法院99年度訴字第20
3號，中華民國99年2月12日第一審判決（起訴案號：臺灣板橋地
方法院檢察署98年度偵緝字第2771、2772、2773號），提起上訴
，本院判決如下：
    主  文
上訴駁回。
    理  由
一、按刑事訴訟法第350條、第361條、第362條、第367條規定，
    不服地方法院之第一審判決而上訴者，須提出上訴書狀，並
    應敘述具體理由，為上訴必備之程式；其所提出之書狀未敘
    述上訴理由，或僅曾以言詞陳述上訴理由者，均應於上訴期
    間屆滿後20日內補提理由書於第一審法院。第一審法院經形
    式審查，認逾期未補提上訴理由者，應定期間先命補正；逾
    期未補正者，為上訴不合法律上之程式，應以裁定駁回。倘
    已提出上訴理由，但所提非屬具體理由者，則由第二審法院
    以上訴不合法律上之程式，判決駁回。而所謂具體理由，必
    係依據卷內既有訴訟資料或提出新事證，指摘或表明第一審
    判決有何採證認事、用法或量刑等足以影響判決本旨之不當
    或違法，而構成應予撤銷之具體事由，始克當之（例如：依
    憑證據法則具體指出所採證據何以不具證據能力，或依憑卷
    證資料，明確指出所為證據證明力之判斷如何違背經驗、論
    理法則）；倘僅泛言原判決認定事實錯誤、違背法令、量刑
    失之過重或輕縱，而未依上揭意旨指出具體事由，或形式上
    雖已指出具體事由，然該事由縱使屬實，亦不足以認為原判
    決有何不當或違法者（例如：對不具有調查必要性之證據，
    法院未依聲請調查亦未說明理由，或援用證據不當，但除去
    該證據仍應為同一事實之認定），皆難謂係具體理由，俾與
    第二審上訴制度旨在請求第二審法院撤銷、變更第一審不當
    或違法之判決，以實現個案救濟之立法目的相契合，並節制
    濫行上訴（最高法院97年度台上字第892 號判決意旨參照）
    。又依刑事訴訟法第367 條之文義及立法意旨，僅於「上訴
    書狀未敘述上訴理由」之情形，為保障上訴人之權益，始有
    補正之問題。至有無敘述理由，第一審法院僅作形式上之審
    查，如上訴書狀形式上已敘述不服原判決之意旨者，即與未
    敘述上訴理由之情形有別，無庸再命補正；至於其理由是否
    具體，則屬第二審法院審查之範圍，亦不在命補正之列。亦
    即上訴書狀已記載理由，並有具體之敘述時，其上訴既屬合
    法，第二審法院固應就其理由之是否可取，為實體之審理及
    判斷；如認其上訴書狀雖記載理由，但並未具體敘述時，則
    無須再命補正，可逕認其上訴不合法，以判決駁回之（最高
    法院97年度台上字第3889號判決意旨參照）。
二、本件原判決以上訴人即被告丁○○所犯並非死刑、無期徒刑
    或最輕本刑為3 年以上有期徒刑之罪，其於原審準備程序中
    就被訴事實為有罪之陳述，經原審法官告知簡式審判程序之
    旨，並聽取公訴人、被告之意見後，裁定由受命法官獨任進
    行簡式審判程序，以被告丁○○於民國（下同）95年間因施
    用毒品案件，經原審以95年度訴字第2803號判決判處有期徒
    刑8月確定，後經減刑為有期徒刑4月確定，於96年8月31 日
    縮刑期滿執行完畢。詎不知警惕，與羅大偉基於意圖為自己
    不法所有之犯意，先後為如附表所示之搶奪犯行（犯罪時間
    、地點、行為手段、所得財物詳如附表所示）等之犯罪事實
    ，業據被告於警詢、檢察官偵查中及原審坦承不諱（見97年
    度偵字第1365號偵查卷第5至6頁、97年度偵字第7129號偵查
    卷第7至8頁、97年度偵字第6197號偵查卷第15頁、98年度偵
    緝字第2771號偵查卷第15至17頁、原審99年12月29日準備程
    序筆錄、同日審判筆錄），核與證人即共犯羅大偉於警詢、
    檢察官偵查中之證述情節相符（見97年度偵字第1365號偵查
    卷第3至4頁、第39至40頁、第52至53頁、97年度偵字第6197
    號偵查卷第5頁、97年度偵字第7129號偵查卷第4至5 頁），
    並有附表所示證人甲○○、乙○○、丙○○於警詢證述、金
    飾買入登記簿照片2 張、監視錄影帶翻拍照片18張（卷證所
    在詳見附表）可資佐證，足認被告前開自白與事實相符，應
    堪採信。因認被告多次共同搶奪罪證明確，被告犯行均堪認
    定，核係犯刑法第325條第1項之搶奪罪。其與羅大偉就附表
    所示搶奪犯行，有犯意聯絡及行為分擔，為共同正犯，且 3
    次搶奪犯行間，時、地不同，侵害不同之被害人財產法益，
    客觀上彼此可分，應分論併罰。又被告有上揭所示之論罪科
    刑及執行完畢情形，有本院被告前案紀錄表1 份附卷可稽，
    其於徒刑執行完畢後，5 年以內故意再犯本件有期徒刑以上
    之罪，為累犯，應依刑法第47條第1 項之規定加重其刑。經
    審酌被告有毒品、竊盜等前科，素行不佳，且正值青壯，當
    有能力以己力謀生，竟不思以正途營生，搶奪他人財物，冀
    圖不勞而獲，所為自屬非是，且搶奪對象為婦女，對被害人
    身心及社會治安造成嚴重危害，所生損害匪淺，惟念其犯罪
    後坦承犯行，非無悔悟之情，犯後態度尚可，及其犯罪動機
    、目的、手段等一切情狀，量處如附表所示之刑，並定其應
    執行刑為有期徒刑二年八月等情，均已詳敘其所憑證據、認
    定理由及量刑依據，從形式上觀察，原判決並無認定事實錯
    誤、量刑違反比例原則而有失之過重之情形。
三、本件被告上訴意旨略以：被告無搶奪前科，犯後態度佳，配
    合調查，坦承犯行並認錯，原審以被告有毒品、竊盜等前科
    加重其刑，顯屬過重云云。惟查：被告三次搶奪犯行，均屬
    侵害他人財產犯罪，影響社會治安，本不宜輕處，而被告前
    科紀錄情形，構成累犯之法定加重事由，自應予加重其刑，
    又其犯後坦承犯行、認錯等情，原審均已予考量，核其上訴
    意旨所指，悉未依據卷內既有訴訟資料或提出新事證，指摘
    或表明第一審判決有何採證認事、用法或量刑等足以影響判
    決本旨之不當或違法，而構成應予撤銷之具體事由，與刑事
    訴訟法第361條第2項所稱「具體理由」，尚非相當。本件原
    判決於被告犯行之認定依據，已詳述如上，量刑亦屬妥適，
    核無不當之情，應予維持。被告上訴意旨空言指摘原審量刑
    過重，難謂被告上訴已敘述具體理由，而足認定原判決有何
    不當或違法，其上訴核屬不合法律上之程式，應予駁回，並
    不經言詞辯論為之。
據上論斷，應依刑事訴訟法第367條前段、第372條，判決如主文
。
中    華    民    國    99    年    4     月    20    日
                  刑事第十庭    審判長法  官 陳榮和
                                      法  官 黃斯偉
                                      法  官 李春地
以上正本證明與原本無異。
如不服本判決，應於收受送達後10日內向本院提出上訴書狀，其
未敘述上訴之理由者並得於提起上訴後10日內向本院補提理由書
（均須按他造當事人之人數附繕本）「切勿逕送上級法院」。
                                      書記官 蘇秋
中    華    民    國    99    年    4     月    20    日
附錄：本案論罪科刑法條全文
刑法第325條第1項
意圖為自己或第三人不法之所有，而搶奪他人之動產者，處6 月
以上5年以下有期徒刑。
附表：
┌──┬────┬──────┬─────────────┬───┬──────┬─────────────────┬────────────┐
│編號│ 時  間 │   地 點    │     犯罪方式             │被害人│搶奪財物    │     證        據                 │   論罪法條及刑度       │
├──┼────┼──────┼─────────────┼───┼──────┼─────────────────┼────────────┤
│  1 │96年11月│臺北縣土城市│丁○○騎乘車牌號碼F9T-636 │甲○○│金項鍊1 條  │1.被告於警詢、檢察官偵查中及本院審│刑法325 條第1 項        │
│    │11日上午│學成路33巷5 │號機車搭載羅大偉，見甲○○│      │            │  理時之自白                      │丁○○共同意圖為自己不法│
│    │8 時50分│號前        │獨自行經左開地點，遂趁其不│      │            │2.證人羅大偉、檢察官偵查中之證述  │之所有，而搶奪他人之動產│
│    │許      │            │備之際，由丁○○騎車靠近王│      │            │3.證人甲○○於警詢之證述（97年度偵│，累犯，處有期徒刑壹年。│
│    │        │            │秀蘭，再由羅大偉徒手搶奪王│      │            │  字第1365號卷第9 至13頁）        │                        │
│    │        │            │秀蘭所有之金項鍊1 條      │      │            │4.監視錄影畫面照片（同上偵查卷第16│                        │
│    │        │            │                          │      │            │  頁至20頁）                      │                        │
├──┼────┼──────┼─────────────┼───┼──────┼─────────────────┼────────────┤
│  2 │96年12月│臺北縣樹林市│丁○○騎乘車牌號碼K5Q-029 │乙○○│金項鍊1 條  │1.被告於警詢、檢察官偵查中及本院審│刑法第325 條第1 項      │
│    │23日上午│日新街179 號│號機車搭載羅大偉，見乙○○│      │            │  理時之自白                      │丁○○意圖為自己不法之所│
│    │10時20分│前          │獨自騎乘腳踏車行經左開地點│      │            │2.證人羅大偉、檢察官偵查中之證述  │有，而搶奪他人之動產，累│
│    │許      │            │，遂趁其不備之際，由丁○○│      │            │3.證人乙○○於警詢及檢察官偵查中之│犯，處有期徒刑壹年。    │
│    │        │            │騎車靠近乙○○，再由羅大偉│      │            │  證述（97年度偵字第7129號卷第10至│                        │
│    │        │            │徒手搶奪乙○○所有之金項鍊│      │            │  13頁）                          │                        │
│    │        │            │1 條                      │      │            │4.監視錄影畫面照片（同上偵查卷第27│                        │
│    │        │            │                          │      │            │  至28頁）                        │                        │
├──┼────┼──────┼─────────────┼───┼──────┼─────────────────┼────────────┤
│  3 │96年12月│臺北縣土城市│丁○○騎乘機車搭載羅大偉，│丙○○│金項鍊1 條  │1.被告於警詢、檢察官偵查中及本院審│刑法第325 條第1 項      │
│    │28日上午│和平路5 巷口│見丙○○獨自騎乘機車行經左│      │            │  理時之自白                      │丁○○意圖為自己不法之所│
│    │9 時40分│            │開地點，遂趁其不備之際，由│      │            │2.證人羅大偉、檢察官偵查中之證述  │有，而搶奪他人之動產，累│
│    │許      │            │丁○○騎車靠近丙○○，再由│      │            │3.證人丙○○於警詢之證述（97年度偵│犯，處有期徒刑壹年。    │
│    │        │            │羅大偉徒手搶奪丙○○所有之│      │            │  字第6197號卷第22至25頁）        │                        │
│    │        │            │金項鍊1 條                │      │            │4.監視錄影畫面照片（同上偵查卷第28│                        │
│    │        │            │                          │      │            │  至30頁）                        │                        │
│    │        │            │                          │      │            │5.金飾買入登記簿照片2 張（同上偵查│                        │
│    │        │            │                          │      │            │  卷第32頁）                      │                        │
└──┴────┴──────┴─────────────┴───┴──────┴─────────────────┴────────────┘

司法院資訊處製作；財團法人民間司法改革基金會備份。
